【裁判字號】    97,上訴,2031
【裁判日期】    980220
【裁判案由】    公共危險等
【裁判全文】
臺灣高等法院高雄分院刑事判決        97年度上訴字第2031號
上  訴  人
即  被  告  甲○○
選任辯護人  陳宏義律師
上列上訴人因公共危險等案件，不服臺灣高雄地方法院97年度訴
字第1313號中華民國97年10月3 日第一審判決（起訴案號：臺灣
高雄法院檢察署97年度偵字第1998號），提起上訴，本院判決如
下：
    主  文
原判決撤銷。
甲○○放火燒燬他人所有之紙張、布類，致生公共危險，處有期
徒刑壹年肆月。又犯恐嚇危害安全罪，處有期徒刑貳月。應執行
有期徒刑壹年伍月。緩刑年，緩刑期間付保護管束，並應不得
對被害人乙○○為一切騷擾行為，及應向指定之公益團體、地方
自治團體或社區提供陸拾小時之義務勞務。
    事  實
一、甲○○因同居女友乙○○要求分手，幾經挽留未果，心生不
    滿，乃於民國96年11月22日上午8 時54分，先以其使用之門
    號0000000000號行動電話，將含有：「妳要為妳現在所做之
    事付出代價！我們等妳出門」內容之簡訊，傳送至乙○○所
    有門號0000000000號行動電話內，復於同（22）日上午10時
    許，駕駛車號ZD-3291號自小客車，攜帶前於同年中秋節所
    購買而未點放之升空類（小高空）煙火1 支，駕駛車號ZD-
    3291號自小客車至附近均為住宅區之高雄市楠梓區○○○街
    6 號1 樓乙○○之住處外鐵門前（該宅客廳外車庫角落有堆
    置紙張、布類等物），利用上開乙○○住處家人全部外出屋
    內無人之際，其預見以上開煙火經點燃後射向鐵門內該住宅
    ，煙火內噴出火焰將會引燃該宅車庫角落堆放乙○○所有之
    紙張、布類，致生公共危險之可能，而其發生並不違背其本
    意，仍基於放火燒燬他人紙張、布類致生公共危險之不確定
    故意及以加害他人財產恐嚇之故意，將上開煙火筒一端擠壓
    呈扁平狀，插入該屋鐵門上方門縫內固定，對準其內該住宅
    後，以打火機點燃引線，將該煙火筒射入門內，飛越前面車
    庫衝破該宅客廳玻璃窗，煙火彈回掉落客廳外車庫，所噴出
    火藥並引燃客廳玻璃窗外即車庫東北角所堆置之紙張、布類
    而起火燒燬，造成該住宅鐵門上方門縫留有燃燒痕跡、客廳
    玻璃破碎、客廳外車庫東北角牆壁留有煙燻燃燒痕跡、照明
    燈具輕微燒損，致生公共危險。甲○○得逞後，隨即駕駛上
    開自小客車逃離現場，適鄰人顏志崑聽聞煙火爆炸聲響前來
    查看，發現該屋起火並見甲○○駕車逃離，立即記明車號並
    報警處理，經警通報消防隊前往灌救，惟消防隊員到場時火
    勢已經自動熄滅，經清查有上開致生公共危險災情，並使乙
    ○○返家見狀後，心生恐懼，致生危害於安全。
二、甲○○因不滿女友乙○○執意分手，竟另萌恐嚇危害安全之
    單一犯意，接續於民國96年12月9 日晚間7 時40分及96年12
    月10日凌晨2 時31分許，分別在高雄縣市某處，以其使用之
    門號0000000000號行動電話，將含有：「夜色很美，炸藥也
    很美，但看是哪裡倒楣」、「真要翻臉嗎」、「我在暗、你
    在明！我將不惜任何代價」、「妳現在居住地方的鑰匙、遙
    控器，在妳們租屋居住在一起時，我老早已經叫人去拷貝好
    了」、「鑰匙我已經拿到！東西我自己會去按裝」、「向妳
    居住的地方放炮」等加害生命、身體、財產等恐嚇內容之簡
    訊，傳送至乙○○所有門號0000000000號行動電話內，使乙
    ○○閱覽簡訊後，心生恐懼，致生危害於安全。
三、案經乙○○訴由高雄市政府警察局楠梓分局報請臺灣高雄地
    方法院檢察署檢察官偵查起訴。
    理  由
壹、程序方面：
    按被告以外之人於審判外之陳述，雖不符刑事訴訟法第159
    條之1 至第159 條之4 之規定，而經當事人於審判程序同意
    作為證據，法院審酌該言詞陳述或書面陳述作成時之情況，
    認為適當者，亦得為證據。當事人、代理人或辯護人於法院
    調查時知有第159 條第1 項不得為證據之情形，而未於言詞
    辯論終結前聲明異議者，視為有前項之同意，同法第159 條
    之5 第1 、2 項定有明文。立法意旨在於傳聞證據未經當事
    人之反對詰問予以核實，原則上先予排除，惟若當事人已放
    棄反對詰問權，於審判程序中表明同意該等傳聞證據可作為
    證據，基於尊重當事人對傳聞證據之處分權，及證據資料愈
    豐富，愈有助於真實發見之理念，且強化言詞辯論主義，使
    訴訟程序得以順暢進行，上開傳聞證據亦均具有證據能力。
    查本案據以認定被告犯罪事實存否之被告以外之人之言詞或
    書面陳述，檢察官、被告及其辯護人於原審及本院審理時，
    均同意作為證據（見原審卷第18頁、本院卷第25、26頁），
    且於本院言詞辯論終結前，均未聲明異議，而本院審酌該言
    詞陳述及書面陳述作成之情況，未見有何不適當之情形，故
    依前開規定，均得為證據。
貳、實體方面：
一、上揭犯罪事實，業據上訴人即被告甲○○（下稱被告）於原
    審及本院審理中均坦承不諱（原審訴字卷第22頁、第28-29
    頁、本院卷第22、41頁），並供稱：我承認有恐嚇及投射小
    高空煙火。門號0000000000號行動電話是我在使用，我傳這
    些簡訊是因為乙○○跟我分手，一時的氣話。我只有發射1
    支煙火筒，是在那年中秋節時購買的，每支（新臺幣）250
    元。我是先把高空煙火一端稍微壓扁，插在車庫鐵捲門旁另
    扇小鐵門上方的門縫，再用打火機將引線點燃，將煙火筒射
    入門內住宅。我知道車庫後方就是客廳，客廳的玻璃窗是被
    煙火射破，不是我去敲破的等語（原審訴字卷第22頁、第25
    -29 頁）；我只是因乙○○要與我分手，我氣憤才到他家放
    沖天炮，目的只想嚇她，乙○○住宅是透天3 層樓半，前門
    （鐵門）與住宅間有庭院，作車庫供停車之用，該住宅外面
    有堆置報紙、布類物品，我對該住宅所投射之市售煙火，並
    不會引起該住宅爆炸燃燒，我沒有放火燒燬住宅之故意，但
    該煙火後面所噴火焰，是有可能造成該宅屋外所堆置報紙、
    布類起火燃燒，乙○○住家附近尚有其他別人住家等語（見
    本院卷第36、40、41頁）。且證人即被害人乙○○於警詢及
    偵查中證稱：我與甲○○係男女朋友關係，因為我要與甲○
    ○分手，他不同意，一直向我糾纏，並傳簡訊恐嚇我不可跟
    他分手，否則要到我住處裝炸藥，簡訊寫有「夜色很美，炸
    藥也很美，但看是哪裡倒楣」、「東西我自己會去按裝」、
    「我在暗、你在明！我將不惜任何代價」等字樣，我看到簡
    訊會害怕，害怕到得憂鬱症。我住處目前還有我父母及女兒
    居住，對我住處放高空煙火是甲○○所為，當時我住處無人
    在家，他的車號就是ZD-3291 號，而且他有傳簡訊恐嚇要到
    我住處裝炸藥等語（警卷第4-5 頁；偵卷第2-3 頁、第11-1
    2 頁）。證人顏志崑則於警詢及偵訊中證稱：當時我在家中
    聽見「碰」的一聲放鞭炮聲，就出外查看，看見一名男子蓄
    長髮、微胖膚黑之男子坐在車號ZD-3291 號之自小客車內正
    要離開，他主動向我說是討債的，便駕車離開等語明確（警
    卷第7 頁、偵卷第11頁）。而上開車號ZD-3291 號自小客車
    確屬被告所有，亦有車籍查詢資料1 份在卷足參（警卷第43
    頁）。
二、又被告以其使用之門號0000000000號行動電話，將含有「妳
    要為妳現在所做之事付出代價！我們等妳出門」、「夜色很
    美，炸藥也很美，但看是哪裡倒楣」、「真要翻臉嗎」、「
    我在暗、你在明！我將不惜任何代價」、「妳現在居住地方
    的鑰匙、遙控器，在妳們租屋居住在一起時，我老早已經叫
    人去拷貝好了」、「鑰匙我已經拿到！東西我自己會去按裝
    」、「向妳居住的地方放炮」等內容之簡訊，傳送至乙○○
    所有門號0000000000號行動電話內等情，復有簡訊畫面翻拍
    照片共20幀（警卷第36-41 頁、偵卷第4-6 頁）、00000000
    00號、0000000000號行動電話門號申請使用人資料及通聯紀
    錄各1 份在卷足參（偵卷第12頁、第38頁）。且衡諸社會通
    常經驗，一般男女朋友於分手時，如有一方不同意，並傳送
    如上開「妳要為妳現在所做之事付出代價！我們等妳出門」
    、「夜色很美，炸藥也很美，但看是哪裡倒楣」、「真要翻
    臉嗎」、「我在暗、你在明！我將不惜任何代價」、「妳現
    在居住地方的鑰匙、遙控器，在妳們租屋居住在一起時，我
    老早已經叫人去拷貝好了」、「鑰匙我已經拿到！東西我自
    己會去按裝」、「向妳居住的地方放炮」等內容之簡訊，收
    受簡訊之一方於閱覽時，當能立即感受對方係以加害生命、
    身體、財產之惡害相通知，而心生恐懼，致生危害於安全。
三、本件經高雄市政府消防局鑑定火災原因結果略以：本案起火
    戶為高雄市○○○街6 號，該址燃燒後之狀況為客廳窗戶玻
    璃破碎，散落於窗外車庫及窗內客廳地面，檢視玻璃碎片未
    發現有煙燻痕跡，研判該玻璃係受升空類（小高空）煙火射
    擊衝力所擊破，1 樓（客廳窗外）車庫東北側角落牆面有煙
    燻之燃燒痕跡，起火處研判係在（客廳窗外）車庫東北側角
    落附近。經檢視起火處附近，除未通電之照明燈具外，未發
    現電源配線，研判因電氣因素引起火災之可能性較小；清理
    起火處附近僅發現紙張、布類碳化殘跡，未發現自燃性化學
    物質，研判自然起火之可能性較小；起火前該址大門關閉未
    有異常破壞，採集上開紙張、布類以氣象層析質譜儀鑑驗結
    果，未發現汽油促燃劑成分殘留；勘查現場1 樓大門前發現
    升空類（小高空）煙火筒殘骸、車庫內有小高空煙火之火藥
    球殘骸及殘留火藥顆粒、大門上方門縫有火藥燃燒痕跡，研
    判係由屋外燃放煙火射入屋內引燃車庫東北角堆放之紙張、
    布類，起火原因研判不排除以人為縱火之可能性較大，有該
    局出具之火災原因調查報告書（含火災現場勘查紀錄及原因
    研判、火災出動觀察紀錄、火災證物鑑定報告、火災現場平
    面圖及物品配置圖、現場採證照片等）在卷可稽（警卷第8-
    35頁），核與被告前開自白相符。查依被告供述及上開火災
    報告暨卷附現場照片顯示：告訴人乙○○住宅是透天3 層樓
    半，住宅前有庭院空間作車庫停車及人員進出住宅通道之用
    ，車庫前面臨道路處圍有鐵捲門，旁另有小鐵門供人進出。
    而案發後現場大門前發現升空類（小高空）煙火筒殘骸、車
    庫內有小高空煙火之火藥球殘骸及殘留火藥顆粒，小鐵門（
    即火災報告所指之大門）上方門縫有火藥燃燒痕跡，住宅客
    廳內僅有玻璃碎片，並無煙火之火藥球殘骸及殘留火藥顆粒
    ，足認被告係將上開煙火插入該屋鐵門上方門縫內固定，以
    打火機點燃引線，將該煙火筒射入門內，飛越車庫衝破該宅
    客廳玻璃窗，煙火彈回掉落客廳外之車庫，車庫內始遺有小
    高空煙火之火藥球殘骸及殘留火藥顆粒殘跡，而煙火並無進
    入住宅客廳內。又乙○○住宅外車庫東北側角落有堆置紙張
    、布類等易燃物品，而被告對該住宅施射煙火時間係在上午
    10時許，光線充足，且當時宅內並無人在，自有充裕時間從
    門縫觀察得知，則其自鐵門外燃放煙火射向該宅，煙火所生
    火焰將會引燃車庫東北角堆放之紙張、布類，應為被告所可
    預見，竟以煙火射向該宅，造成煙火之火焰引燃上開紙張、
    布類起火燒燬，釀成該住宅鐵門上方門縫留有燃燒痕跡、客
    廳玻璃破碎、客廳外車庫東北角牆壁留有煙燻燃燒痕跡、照
    明燈具輕微燒損之結果，而附近均係住家，參與被告於偵查
    中自承知道所為會造成公共危險等情（見偵查卷第12頁），
    是被告有放火燒燬他人紙張、布類致生公共危險之不確定故
    意，堪以認定。至本件消防局人員獲報到達現場時，火勢已
    熄滅，消防人員並無參與撲滅動作，此有火災出勤報告可按
    （警卷第19頁），公訴人認本件被告放火，僅因鄰人顏志崑
    聽聞煙火爆炸聲響前來查看發現起火，立即報警通知消防隊
    前來，及時撲滅火勢，始未燒燬該住宅之主要構成部分云云
    ，容有誤會，附此說明。
四、綜上所述，被告自白既有上開卷證可佐，自堪為論科之依據
    。本件事證已明，被告上開犯行均堪認定，應予依法論科。
五、論罪科刑之理由：
  1.按刑法第176 條之準放火罪，以其燒燬之原因係由於爆炸所
    致，亦即藉其爆風、高熱等急烈膨脹力，致其物毀壞或焚燬
    之義，如單純之以火藥或煤氣等為放火之方法，並非利用其
    膨脹力使之炸燬者，應逕依放火罪論處，不成立該條之罪（
    最高法院84年台上字第1134號判例意旨參照）。本件被告以
    點燃高空煙火射向宅外有堆置紙張、布類等物之他人住宅，
    煙火所生火焰引燃住宅外堆置之他人紙張、布類燒燬，客觀
    上並無僅藉其高空煙火爆炸之爆風、高熱等急烈膨脹力，而
    能致上開他人紙張、布類遭炸燬之可能，其僅係單純以高空
    煙火之火藥作為放火之方法，並非利用其膨脹力使之炸燬，
    揆諸前開判例意旨，應逕依放火罪論處，不成立刑法第176
    條之準放火罪。
  2.核被告所為：(一)上開事實一基於放火燒燬他人紙張、布類致
    生公共危險之不確定故意及以加害他人財產恐嚇之故意，將
    高空煙火筒一端擠壓呈扁平狀，插入該屋鐵門上方門縫內固
    定，以打火機點燃引線，將該煙火筒射入門內，飛越前停車
    庫衝破該宅客廳玻璃窗，煙火彈回掉落客廳外車庫，所噴出
    火藥並引燃客廳玻璃窗外即車庫東北角所堆置之紙張、布類
    而起火燒燬，造成該住宅鐵門上方門縫留有燃燒痕跡、客廳
    玻璃破碎、客廳外車庫東北角牆壁留有煙燻燃燒痕跡、照明
    燈具輕微燒損，致生公共危險，並使乙○○返家見狀，心生
    恐懼，致生危害於安全之所為，係犯刑法第175 條第1 項放
    火燒燬他人器物罪，及刑法第305 條之恐嚇安全罪。公訴人
    就此放火、恐嚇部分，雖漏引法條，但起訴事實已述及，本
    院自得審理並逕適用法條。被告1 行為觸犯上開2 罪名，為
    想像競合犯，應從一重依刑法第175 條第1 項之放火燒燬他
    人器物罪處斷。公訴意旨認被告放火部分應成立同法第176
    條、第173 條第1 項之準放火燒燬他人住宅罪云云，惟查本
    件被告以點燃高空煙火射向他人住宅，客觀上並無僅藉其高
    空煙火爆炸之爆風、高熱等急烈膨脹力，竟能致上開現供人
    使用供住宅遭炸燬之可能，此為檢察官及被告所不爭執事項
    （本院卷第24頁），自無成立刑法176 條、第173 條第1 項
    之罪餘地；次查本件被告對被害人住宅施放煙火，引燃住宅
    客廳外堆置紙張、布類燒燬，造成上開災情，致生公共危險
    ，涉及放火罪部分，本院認定係基於不確定之故意為之，已
    如前述，而刑法第13條第2 項之不確定故意，除行為人對於
    構成犯罪事實，預見其發生而其發生並不違背其本意為要件
    外，尚須有構成犯罪事實之發生為前提，然後本此前提事實
    以判斷行為人究竟有關放火燒燬他人住宅之故意，被告已矢
    口否認有放火燒燬他人住宅之直接故意，且該住宅並無發生
    燒燬住宅結果之事實，自難令被告負放火燒燬他人住宅罪責
    ，因此部分與被告前開有罪放火燒燬他人器物罪部分係實質
    上一罪之關係（最高法院83年台上字第2253號判例參照），
    自毋庸另為無罪之諭知。(二)傳送上開事實二恐嚇內容簡訊部
    分，係犯刑法第305 條之恐嚇危害安全罪。其先後傳送多通
    簡訊之行為，係於密切接近之時地實施，侵害同一之法益，
    各行為之獨立性極為薄弱，依一般社會健全觀念，在時間差
    距上，難以強行分開，在刑法評價上，以視為數個舉動之接
    續施行，合為包括之一行為予以評價，較為合理，應屬接續
    犯，而為包括之一罪（最高法院86年台上字第3295號判例意
    旨參照）。被告所犯上開(一)(二)2 罪，犯意各別，行為互殊，
    應分論併罰。
六、原判決認被告犯行罪證明確，據以論處被告罪刑，固非無見
    ；惟查：(一)被告上開事實一所為係犯刑法第175 條第1 項放
    火燒燬他人器物罪，及刑法第305 條之恐嚇安全罪，此部分
    被告所犯2 罪係1 行為觸犯上開2 罪名，為想像競合犯，應
    從一重依刑法第175 條第1 項之放火燒燬他人器物罪處斷，
    已如前述。原判決認被告此部分係犯刑法第173 條第1 項之
    放火燒燬他人住宅未遂罪，容有未合。(二)被告於原審判決後
    ，已與被害人和解，表示歉意，並賠償新台幣36,340元損害
    修護金，有和解書2 紙可按（本院卷第6 、47頁），此和解
    屬犯罪後之態度，得為量刑之參考，原審就恐嚇量刑部分未
    及審酌，亦有未合。被告上訴意旨執此指摘原判決不當，為
    有理由，自應由本院將原判決撤銷改判。審酌被告僅因同居
    女友要求分手，幾經挽留未果，卻不思以理性和平方式處理
    感情問題，竟以燃放高空煙火射向被害人住處施行恐嚇，併
    引燃住宅旁堆置之紙張、布類燒燬，致生公共危險，復再因
    不滿女友執意分手，竟另傳送上開以惡害通知之簡訊內容，
    恐嚇被害人，感情觀念顯有偏差，其犯罪動機、目的，致被
    害人生活於恐懼之中，心理遭受嚴重侵害，犯罪所生危害非
    輕，惟被告前無犯罪科刑紀錄，有臺灣高等法院被告前案紀
    錄表1 份在卷可按，素行尚屬良好，因欠缺處理感情問題之
    能力，致走偏鋒極端，於偵審中均坦承全部犯行，並於本院
    中已與被害人達成和解，頗見悔意，犯罪後態度尚稱良好、
    目前從事鐵工，有固定工作等一切情狀，爰就被告所犯上開
    2 罪，分別量處如主文第2 項所示之刑，並定其應執行刑為
    有期徒刑1 年5 月。至被告點燃上開高空煙火引線所用之打
    火機1 個，業經被告丟棄因而滅失，已據其供明在卷（原審
    訴字卷第29頁）；高空煙火筒殘骸、火藥球殘骸、殘留火藥
    顆粒等物，均因燃燒爆裂而喪失效用，與滅失無異，且俱未
    扣案，爰均不予宣告沒收，附此敘明。查被告甲○○未曾因
    故意犯罪而受有期徒刑以上刑之宣告，有本院被告全國前案
    紀錄表1 份在卷可稽，其因欠缺理性處理感情糾葛，失慮致
    罹刑典，經此偵審程序後，應知警惕而無再犯之虞，本院認
    其所受之宣告刑以暫不執行為當，爰依刑法第74條第1 項第
    1 款宣告緩刑3 年，以啟自新，併勵來茲。又按緩刑宣告，
    得斟酌情形，命犯罪行為人向指定之公益團體、地方自治團
    體或社區提供40小時以上240 小時以下之義務勞務，及保護
    被害人安全之必要命令，刑法第74條第2 項第5 款、第7 款
    分別定有明文。次按受緩刑之宣告者，如係執行第74條第2
    項第5 款至第8 款所定之事項者，依刑法第93條第1 項第2
    款規定，並應於緩刑期間付保護管束。本院審酌被告目前未
    婚，現職鐵工，高職肄業，在家係長子，需與弟共同負擔全
    家生計等情狀（見警卷第2 頁「教育程度」、「家庭經濟狀
    況」欄，及本院第42頁），爰併諭知被告於緩刑期間付保護
    管束，並應不得對被害人乙○○為一切騷擾行為，及應向指
    定之公益團體、地方自治團體或社區提供60小時之義務勞務
    ，藉諸確保被害人不再受騷擾及被告回饋社會之實際行動資
    以彌補其所犯之過錯。
據上論結，應依刑事訴訟法第369 條第1 項前段、第364 條、第
299 條第1 項前段，刑法第175 條第1 項、第305 條、第51條第
5 款、第74條第1 項第1 款、第2 項第5 款、第7 款、第93條第
1項 第2 款，刑法施行法第1 條之1 ，判決如主文。
本案經檢察官陳國全到庭執行職務。
中    華    民    國    98    年    2    月    20    日
              刑事第七庭    審判長法  官  莊飛宗
                                  法  官  陳明富
                                  法  官  邱明弘
以上正本證明與原本無異。
放火罪部分如不服本判決應於收受本判決後10日內向本院提出上
訴書狀，其未敘述上訴理由者，並得於提起上訴後10日內向本院
補提理由書狀（均須按他造當事人之人數附繕本）「切勿逕送上
級法院」。
恐嚇部分不得上訴。
中    華    民    國    98    年    2     月    20    日
                                  書記官  黃英彥
附錄本判決論罪科刑法條：
刑法第175 條第1 項
（放火燒燬住宅等以外之物罪）
放火燒燬前二條以外之他人所有物，致生公共危險者，處1 年以
上7 年以下有期徒刑。
刑法第305條
（恐嚇危害安全罪）
以加害生命、身體、自由、名譽、財產之事，恐嚇他人致生危害
於安全者，處2 年以下有期徒刑、拘役或3 百元以下罰金。


司法院資訊處製作；財團法人民間司法改革基金會備份。
